最  高  行  政  法  院  裁  定
110年度抗字第316號
抗  告  人  權霖企業社（原名新權霖產後照護之家）


代  表  人  許峻源              
上列抗告人因與相對人臺中市政府都市發展局間建築法事件，對
於中華民國110年10月4日臺中高等行政法院110年度訴字第30號
裁定，提起抗告，本院裁定如下︰
　　主  文
抗告駁回。
抗告訴訟費用由抗告人負擔。
　　理  由
一、按抗告法院認抗告為不合法或無理由者，應為駁回抗告之裁
    定。
二、本件原裁定以：原審110年度訴字第30號判決係於民國110年
    9月1日送達，上訴之不變期間自判決送達之翌日起，算至11
    0年9月22日即已屆滿（因110年9月21日為中秋節國定假日，
    順延一日），上訴人遲至110年9月24日始提出上訴狀，顯已
    逾上開不變期間，依上開規定，其上訴即不能認為合法，應
    予駁回等語。
三、抗告意旨略謂：抗告人於110年9月22日已將上訴狀及聲請訴
    訟救助狀以電子郵件方式寄送到原審收狀信箱（即tcb-rcv@
    judicial.gov.tw）然該電子郵件地址多次無法收狀，直至
    同年月24日始順利傳送成功，原審收狀信箱無法收件不應歸
    責於抗告人等語。
四、本院查：
　㈠按行政訴訟法第241條前段規定：「提起上訴，應於高等行政
    法院判決送達後20日之不變期間內為之。」。次按行為時行
    政訴訟法第59條規定：「民事訴訟法第一百十六條第三項、
    第一百十八條至第一百二十一條之規定，於本節準用之。」
    同法第83條規定：「民事訴訟法……第153條之1之規定，於本
    節準用之。」復按民事訴訟法第116條第3項規定：「當事人
    得以電信傳真或其他科技設備將書狀傳送於法院，效力與提
    出書狀同。其辦法，由司法院定之。」即係針對該條第1項
    之當事人書狀得由當事人以電信傳真或其他科技設備將書狀
    傳送於法院之規定。同法第153條之1第1項規定：「訴訟文
    書，得以電信傳真或其他科技設備傳送之……」，則係法院對
    於當事人關於訴訟文書之送達得以電信傳真或其他科技設備
    傳送之規定。再按司法院106年10月31日修正發布之行政訴
    訟文書使用電信傳真或其他科技設備作業辦法第2條規定：
    「本辦法所稱電信傳真或其他科技設備傳送，指送方以下列
    各款所列方式，將當事人或代理人書狀、證人或鑑定人書面
    陳述及具結文書，以及其他訴訟文書進行傳輸，受方可於其
    電信傳真或其他科技設備上收受該文書或其相同型式及內容
    之影本者：……二、電子郵遞設備。……」第4條第1項規定：「
    當事人、法定代理人、代表人、管理人、訴訟代理人、證人
    或鑑定人得將其欲提出於法院之訴訟文書，以電信傳真或其
    他科技設備傳送至法院。」可知當事人書狀由當事人以電信
    傳真或其他科技設備將書狀傳送於法院，效力與提出書狀同
    。惟法院收受司法文書，係採到達主義，亦即係以書狀到達
    法院始生效力，故當事人以電信傳真或其他科技設備將書狀
    傳送於法院，需於傳送完成時，始為書狀到達法院之時。
　㈡本件抗告人因建築法事件，提起行政訴訟，經原審於110年8
    月25日以110年度訴字第30號判決駁回，並於110年9月1日送
    達抗告人（原審卷一第597頁），則其提起上訴之期間，至1
    10年9月22日即已屆滿（因110年9月21日為中秋節國定假日
    ，順延1日）。抗告人遲至110年9月24日始提起上訴（原審
    卷二第5頁），已逾上開不變期間，原裁定以抗告人上訴逾
    期為由，駁回其上訴，洵無違誤。抗告意旨雖主張其於110
    年9月22日已將上訴狀及聲請訴訟救助狀以電子郵件方式寄
    送到原審收狀信箱（即tcb-rcv＠judicial.gov.tw）然該電
    子郵件地址多次無法收狀，直至同年月24日始順利傳送成功
    ，收狀信箱無法收件不應歸責於抗告人云云。經查：
　　1.依抗告人所提抗告狀附件所示電子郵件截圖畫面，可知抗
      告人於110年9月22日傳送上訴狀及聲請訴訟救助狀，因郵
      件大小超過限制而無法傳送（本院卷第17頁），依上開說
      明，抗告人未能以電子郵遞設備完成傳送書狀至法院，尚
      難認於110年9月22日已生提出上訴狀之效力。
　  2.而行政訴訟法第91條第1項雖規定因不應歸責於己之事由
      ，致遲誤不變期間者，得聲請回復原狀，然所謂不應歸責
      於己之事由，係指依客觀之標準，以通常人之注意，而不
      能預見或不可避免之事由，且該事由之發生與訴訟行為逾
      期有相當因果關係者而言。本件抗告人書狀無法傳送至法
      院，並非因法院之電子郵遞設備故障無法收文，而係因抗
      告人傳送郵件大小超過限制所致。且抗告人於上訴期間末
      日110年9月22日上午11：02傳送上訴狀，系統於11：03即
      已回應「郵件大小超過限制，因此無法將你的郵件傳送給
      tcb-rcv＠judicial.gov.tw。請嘗試降低郵件大小再重新
      傳送。」（見本院卷第17頁），則抗告人客觀上既非不能
      以降低郵件大小之方式重新傳送，或改以電信傳真或到院
      遞狀之方式，於不變期間內提出上訴書狀，乃其未為處理
      致遲誤不變期間，自不能謂非應歸責於己之事由。
　㈢綜上，原裁定以上訴逾期駁回上訴，核無違誤，抗告人仍 求
    予廢棄，難認有理，應予駁回。
五、據上論結，本件抗告為無理由。依行政訴訟法第104條、民
    事訴訟法第95條、第78條，裁定如主文。
中　　華　　民　　國　　111 　年　　2 　　月　　24　　日
                    最高行政法院第三庭
                        審判長法官  帥　嘉　寶　
                              法官　鄭　小　康
                              法官　林　玫　君
                              法官　李　玉　卿
                              法官　洪　慕　芳

以  上  正  本  證  明  與  原  本  無  異
中　　華　　民　　國　　111 　年　　2 　　月　　24　　日
　　　　　　　　　　　　　　　書記官　張　玉　純